臺灣新竹地方法院民事小額判決  
111年度竹小字第43號
原      告  陳冠宇  
被      告  戴述聖  
上列當事人間請求損害賠償事件，本院於民國111 年5 月18日辯
論終結，判決如下：
    主      文
被告應給付原告新臺幣壹萬元，及自民國一一一年一月一日起至
清償日止，按週年利率百分之五計算之利息。
原告其餘之訴駁回。
訴訟費用新臺幣壹仟元，其中新臺幣壹佰元由被告負擔，餘由原
告負擔。
本判決原告勝訴部分得假執行。
    事實及理由
一、原告主張：兩造為鄰居關係，於事發時各為址設新竹市北區
    東大路2段之空軍一村社區管理委員會之一般委員、主任委
    員。原告於民國110 年11月20日上午11時許，在上址空軍一
    村社區管理委員會中提出社區是否增設垃圾場之議題，並建
    議於區分所有權人會議讓住戶決定是否採納，未料發言過程
    中，被告突然勃然大怒，大聲嚇斥原告，表示該項議案進入
    區分所有權人會議根本不可能通過，並以「犯賤」言語辱罵
    原告，稱原告硬要提這項議案讓社區住戶打臉，根本是犯賤
    ，被告於會中，竟基於公然侮辱之犯意，以此方式公然辱罵
    原告，足以貶損原告之名譽、人格及社會評價，使原告身心
    受有莫大痛苦。為此，爰依侵權行為之法律關係提起本件訴
    訟，請求被告賠償精神慰撫金新臺幣（下同）10萬元等語。
    並聲明：被告應給付原告10萬元，及自111 年1 月1 日起至
    清償日止，按日息5%計算之利息。
二、被告則以：伊不爭執當日於會議上有講「賤」字，但未指名
    道姓，且係針對垃圾委外一事已經討論很多次了，原告再次
    提出，伊認為浪費很多時間，只是強調語氣之助詞而已，並
    非針對原告本人等語置辯。並聲明：原告之訴駁回。
三、得心證之理由：
　　原告主張被告於上揭時、地辱罵原告，致其名譽人格權受損
    等情，雖被告不爭執說過「賤」，然否認係指原告，並以前
    詞置辯。是以，本件爭點厥為：被告是否故意不法侵害原告
    之名譽人格權？若是，則原告得請求被告賠償之精神慰撫金
    應以若干元為適當？茲分述如下：
　　是本件爭點為：原告主張被告故意不法侵害原告名譽，請求
    被告賠償損害，有無理由？如有理由，金額應為若干？茲分
    述如下：
　㈠按因故意或過失，不法侵害他人之權利者，負損害賠償責任
    ；不法侵害他人之身體、健康、名譽、自由、信用、隱私、
    貞操，或不法侵害其他人格法益而情節重大者，被害人雖非
    財產上之損害，亦得請求賠償相當之金額，民法第184 條第
    1 項前段、第195 條第1 項前段分別定有明文。次按名譽有
    無受損害，應以社會上對個人評價是否貶損作為判斷之依據
    ，苟其行為足以使他人在社會上之評價受到貶損，不論其為
    故意或過失，均可構成侵權行為。又按「侮辱」，係以使人
    難堪為目的，以言語、文字、圖畫或動作表示不屑、輕蔑或
    攻擊之意思，足以對於個人在社會上所保持之人格及地位，
    達貶損其評價之程度，即足當之，亦不以指名道姓或被害人
    同在現場為必要，倘見聞者依據談話當時之客觀情形，得以
    特定行為人所輕蔑謾罵之對象，亦難謂與「侮辱」之要件不
    符。另按刑法上之公然侮辱罪，係指侮辱他人，且該侮辱行
    為係公然為之始可成立，所謂「公然」，係指不特定多數人
    得以共見共聞之狀態，不以實際上果已共見共聞為必要。
  ㈡經查，原告主張被告有於上揭時、地公然以「賤」之言語辱
    罵原告，故意不法侵害原告名譽，致使其受有損害一節，業
    據提出包含上開言語對話之錄音譯文附卷為憑，且上開錄音
    譯文於本院言詞辯論期日經兩造當庭確認（見本院卷第55頁
    ），自堪信原告上開主張為真實。被告雖抗辯其未指名道姓
    ，僅為強調語氣之語助詞，並非針對原告云云，然觀諸原告
    所提之上開錄音譯文，係兩造間之對話，內容略以：「戴述
    聖（即被告，下稱戴）：為什麼你一個有這樣的需求，你要
    117戶陪著你一起呢？陳冠宇（即原告，下稱陳）：那就區
    權會大家投票，大家對我就好啦！為什麼你一個人做決定？
    戴：不是，不是，你這一件事情是你個人的事情，你硬要扯
    整個社區170個人(口誤)，117戶來打你的臉反對你，你才會
    爽嗎？陳：對，這樣我就爽，我就直接…戴：就賤嘛…」（見
    本院卷第49頁），足認被告確係公然於上述場所針對原告而
    出言辱罵，且被告所用言詞之「賤」一字有地位低下、輕視
    、看不起等意，與上開會議糾紛無涉，依社會一般通念，當
    有輕蔑、鄙視及貶損原告人格之意涵，已使第三人見聞後對
    於原告之人格造成負面觀感，貶抑對原告在社會上之評價，
    而侵害原告之名譽，故被告所辯前詞，委無可採。是被告於
    不特定人得共見共聞之場所以上開言詞辱罵原告，衡諸一般
    社會通念，客觀上具有貶抑他人人格、使人難堪之意涵，已
    足令原告之名譽及社會評價遭受損害，自屬故意不法侵害原
    告之名譽權。又被告侵害行為，與原告名譽受損之結果，有
    相當因果關係，且情節重大，原告自受有精神上之痛苦，則
    原告於本件請求被告負侵權行為損害賠償責任，洵屬有據。
　㈢按名譽被侵害者，關於非財產上之損害，加害人雖亦負賠償
    責任，但以相當金額為限，所謂相當，自應以實際加害情形
    與其名譽影響是否重大，及被害者之身分地位與加害人經濟
    狀況等關係定之。又慰藉金之賠償須以人格權遭遇侵害，使
    精神上受有痛苦為必要，其核給之標準固與財產上損害之計
    算不同，然非不可斟酌雙方身分資力與加害程度，及其他各
    種情形核定相當之數額。準此，非財產上之損害賠償，應以
    實際加害之情形、被害人所受精神上痛苦之程度、兩造之身
    分地位、經濟能力，並斟酌賠償義務人之可歸責程度等定之
    。查被告不法侵害原告之名譽，致原告受有精神上之痛苦，
    已如前述，故原告請求被告賠償精神慰撫金，當屬有據。本
    院審酌原告係74年生，108、109年度有所得，名下有財產；
    被告係51年生，為高職畢業，108、109 年度有所得，名下
    有財產，有本院依職權所調取之兩造108、109 年度稅務電
    子閘門財產所得調件明細表及被告之個人資料查詢結果在卷
    可佐，而綜據兩造之學經歷、社會地位、經濟狀況，兼衡實
    際加害情形、原告名譽受損程度、其所受精神上痛苦之程度
    等一切情狀，認原告請求被告就上開行為賠償10萬元精神慰
    撫金，尚嫌過高，應以1 萬元為適當，超過部分，則不能准
    許。
四、末按給付無確定期限者，債務人於債權人得請求給付時，經
    其催告而未為給付，自受催告時起，負遲延責任。其經債權
    人起訴而送達訴狀，或依督促程序送達支付命令，或為其他
    相類之行為者，與催告有同一之效力；遲延之債務，以支付
    金錢為標的者，債權人得請求依法定利率計算之遲延利息；
    應付利息之債務，其利率未經約定，亦無法律可據者，週年
    利率為5%，民法第229 條第2 項、第233 條第1 項前段、第
    203 條分別定有明文。查原告對被告之侵權行為損害賠償債
    權，核屬無確定期限之給付，既經原告提起訴訟且起訴狀繕
    本業於110 年12月17日合法送達被告（見本院卷第27頁），
    被告迄未給付，被告自起訴狀繕本送達之翌日即110 年12月
    18日起至清償日止，應加計週年利率5%計算之利息。原告僅
    請求自111年1月1日起之利息，並無不可，然以日息5%計算
    之利息，超過年息5%部分難認有據，應予駁回。
五、綜上所述，原告依侵權行為之法律關係，請求被告給付1 萬
    元，及自起訴狀繕本送達被告之翌日即111 年1月1日起至清
    償日止，按週年利率5%計算之利息，為有理由，應予准許；
    逾此範圍之請求，為無理由，應予駁回。
六、本件係依民事訴訟法第436 條之8 第1 項適用小額訴訟程序
    所為被告部分敗訴之判決，爰依民事訴訟法第436 條之20之
     規定，就被告敗訴部分，依職權宣告假執行。
七、本件事證已臻明確，兩造其餘之攻擊防禦方法及所提證據，
    於判決結果不生影響，爰不一一論列，附此敘明。
八、訴訟費用負擔之依據：民事訴訟法第79條。並依同法第436
    條之19第1 項規定，確定訴訟費用之負擔如主文第3 項所示
    。
中　　華　　民　　國　　111 　年　　6 　　月　　17　　日
                  新竹簡易庭  法　官  黃致毅
以上正本證明與原本無異。
如不服本判決，須以違背法令為理由，於判決送達後20日內向本
庭提出上訴狀（應按他造當事人之人數附繕本）；如委任律師提
起上訴者，應一併繳納上訴審裁判費。
中　　華　　民　　國　　111 　年　　6 　　月　　17　　日
                              書記官　蕭宛琴
　　　　　　　　　　　　　　　
附錄：
一、民事訴訟法第436 條之24第2 項：
    對於小額程序之第一審裁判上訴或抗告，非以其違背法令為
    理由，不得為之。
二、民事訴訟法第436 條之25：
    上訴狀內應記載上訴理由，表明下列各款事項：
    ㈠原判決所違背之法令及其具體內容。
    ㈡依訴訟資料可認為原判決有違背法令之具體事實。
三、民事訴訟法第436 條之32條第2 項：
    第438 條至第445 條、第448 條至第450 條、第454 條、第
    455 條、第459 條、第462 條、第463 條、第468條、第469
    條第1 款至第5 款、第471 條至第473 條及第475 條第1 項
    之規定，於小額事件之上訴程序準用之。